【裁判字號】    98,監,200
【裁判日期】    990322
【裁判案由】    改定監護人
【裁判全文】
臺灣彰化地方法院民事裁定               98年度監字第200號
聲  請  人  丁○○
相  對  人  丙○○○
關  係  人  乙○○    （彰化縣政府社會處社會工作師）
上列聲請人聲請選任相對人之監護人事件，本院裁定如下：
    主    文
選定丁○○（民國○○年○月○日生、國民身分證號碼：Ｚ00000000
0號）為受禁治產宣告之人丙○○○之監護人。
指定乙○○為會同開具財產清冊之人。
聲請費用由相對人負擔。
    理    由
一、聲請意旨略以：聲請人丁○○為相對人丙○○○之女，丙○○○前經鈞院以87年度禁字第9號民事裁定宣告為禁治產人
    ，由相對人之配偶馮根擔任其監護人，然馮根於民國（下同
    ）98年2月28日逝世，依法應由相對人之母親甲○○擔任相
    對人之監護人，惟甲○○年事已高，無力照顧，聲請人則平
    日均負責照顧相對人之生活起居，並且實際上與相對人同住
    ，爰請求改定聲請人為相對人之監護人等語。
二、按民法總則在中華民國97年5月2日修正之條文施行前，已為
    禁治產宣告者，視為已為監護宣告；繫屬於法院之禁治產事
    件，其聲請禁治產宣告者，視為聲請監護宣告；聲請撤銷禁
    治產宣告者，視為聲請撤銷監護宣告；並均於修正施行後，
    適用修正後之規定，民法總則施行法第4條定有明文。上開
    修正之條文於98年11月23日施行，故相對人丙○○○應視為
    已受監護宣告，合先敘明。
三、次按受監護宣告之人應置監護人；法院為監護之宣告時，應
    依職權就配偶、四親等內之親屬、最近一年有同居事實之其
    他親屬、主管機關、社會福利機構或其他適當之人選定一人
    或數人為監護人，並同時指定會同開具財產清冊之人；法院
    選定監護人時，應依受監護宣告之人之最佳利益，優先考量
    受監護宣告之人之意見，審酌一切情狀，並注意下列事項：
    一、受監護宣告之人之身心狀態與生活及財產狀況。二、受
    監護宣告之人與其配偶、子女或其他共同生活之人間之情感
    狀況。三、監護人之職業、經歷、意見及其與受監護宣告之
    人之利害關係。四、法人為監護人時，其事業之種類與內容
    ，法人及其代表人與受監護宣告之人之利害關係，修正後之
    民法第1110條、第1111條第1項、第1111條之1定有明文。
四、經查：聲請人主張相對人丙○○○業經本院於87年4月29日
    以87年度禁字第9號民事裁定宣告丙○○○為禁治產人，由
    馮根為其監護人，然馮根於98年2月28日死亡等情，有戶籍
    謄本一份在卷可稽，堪信為真實。又本院通知關係人即相對
    人之法定監護人甲○○到庭陳述，經關係人洪福三（即相對
    人之弟）到場陳述意見為：母親甲○○高齡九十多歲，因生
    病無法到庭；同意由聲請人擔任丙○○○之監護人，因為本
    來即是均由聲請人在照顧相對人等語。而關係人甲○○則於
    99年2月21日死亡，有全戶戶籍資料查詢結果一份附卷可參
    。本院審酌認，相對人現無法定監護人，其為聲請人之母親
    ，日常生活實際上均由聲請人善盡照料，亦同居共住於一處
    ，聲請人對相對人之現況十分熟稔，爰指定聲請人丁○○為
    相對人丙○○○之監護人。又彰化縣政府社會處專責各項社
    會行政業務，綜理社會工作業務，爰併指定該處社會工作師
    乙○○為會同開具財產清冊之人。
五、爰裁定如主文。
中    華    民    國    99    年    3    月    22     日
                   家事法庭     法  官  王美惠
正本係照原本作成。
如不服本裁定關於選定監護人及指定會同開具財產清冊之人等部
分，應於送達後十日內向本院提出抗告狀，並繳納抗告費新臺幣
1千元；其餘關於宣告監護之部分，不得抗告。
中    華    民    國    99    年    3    月    23    日
                                書記官  林憲男

司法院資訊處製作；財團法人民間司法改革基金會備份。
